【裁判字號】    98,交聲,565
【裁判日期】    980227
【裁判案由】    違反道路交通管理處罰條例聲明異議
【裁判全文】
臺灣臺北地方法院交通件裁定           98年度交聲字第565號
原處分機關  臺北市交通事件裁決所
聲明異議人
即受處分人  甲○○
上列受處分人因違反道路交通管理處罰條例案件，對於臺北市交
通事件裁決所中華民國98年2 月12日所為之處分（原處分案號：
北市裁罰字第裁22－A00XLU368 號），聲明異議，本院裁定如下
：
        主  文
異議駁回。
        理  由
一、按汽車駕駛人轉彎時，不依標誌指示者，處新臺幣（下同）
    600 元以上1,800 元以下罰鍰，並記違規點數1 點，道路交
    通管理處罰條例第48條第1 項第2 款、第63條第1 項第1 款
    定有明文。又按道路交通安全規則第2 條第1 項第1 款及道
    路交通管理處罰條例第3 條第8 款均明文規定該等有關道路
    交通管理法規所指之「汽車」均包含「機器腳踏車」。
二、本件聲明異議人即受處分人甲○○於民國98年1 月2 日下午
    4 時59分許，騎乘車號HRB-860 號重型機車，沿臺北市○○
    路自南往北方向行駛，行經臺北市○○路5 線車道（內側3
    車道為禁止機車行進車道）、及師大路口設有「機車兩段式
    左轉」標誌交岔路口，左轉時未依規定兩段式左轉，直接由
    汀州路左轉進入師大路，適遇臺北市政府警察局交通警察大
    隊第三分隊員警王奕壬認受處分人違反道路交通管理處罰條
    例第48條第1 項第2 款規定，當場攔停掣單舉發，受處分人
    於舉發通知單上所載應到案日期前向原處分機關提出申訴，
    經原處分機關函請舉發單位調查結果，仍認受處分人有前開
    違規行為，原處分機關乃依前開道路交通管理處罰條例第48
    條第1 項第2 款、第63條第1 項第1 款（漏引第1 項第1 款
    ）規定，於98年2 月12日裁處受處分人罰鍰600 元，並記違
    規點數1 點。
三、受處分人固不否認其於前揭時地騎乘車號HRB －860 號重型
    機車，於設有「機車兩段式左轉」標誌交岔路口，直接左轉
    等情，然仍矢口否認有何違反道路交通管理處罰條例規定之
    行為，辯稱：(1)該「機車兩段式左轉」標誌設置位置係於加
    油站出入口之電桿上，與其他路口設置於紅綠燈桿上不同，
    視線集中於燈光號誌時，則無法注意距離路口一段距離、且
    於另一號誌桿上之標誌；且該號誌高度較其他路口標誌甚高
    ，而號誌前方又有樹葉、甚或行經之大型車輛，而號誌則遭
    遮蔽，故無法見及；(2)因該路口之機車待轉區○○○○○路
    面不平，行經該路段者因角度、及待轉區前方障礙物緣故，
    無法看見及待轉區；(3)據交通大隊員警告知前開交岔路口標
    誌於97年11月裝設，標誌規劃基於上開理由顯有不當，且應
    有勸導期，實不應科罰駕駛人云云。經查：
  (一)受處分人於前揭時地騎乘車號HRB －860 號重型機車，南往
    北汀州路欲左轉往西進入師大路之際，未為兩段式左轉而直
    接左轉等事實，受處分人已坦承不諱；且舉發現場之汀州路
    、師大路南往北行進方向，於該路口慢車道路旁（即加油站
    前）上方、及汀州路2 段交岔路口正上（即交通號誌燈右側
    ）另桿上亦設置有「機車兩段式左轉」標誌等情，亦有現場
    舉發照片在卷可稽。是受處分人轉彎未依現場標誌兩段式左
    轉之違規行為，堪以認定。
  (二)雖受處分人辯稱：上開「機車兩段式左轉」標誌難以見及云
    云，並舉現場拍攝照片為佐。惟查：
    1.上開「機車兩段式左轉」標誌共設兩處，已如前述，雖其
      一設立於加油站前者，確實遭路樹遮蔽，惟另一則係設立
      於交岔路口正上、另為獨立標誌桿，且高度除同於燈光號
      誌、普遍更高於一般公車行進高度，且突出於其他廣告看
      板等情，有受處分人提出之蒐證照片四、臺北市政府警察
      局交通警察大隊98年2 月24日北市警交大執字第09830634
      100 號函及附件現場舉發照片（圖一）可查，是受處分人
      就該標誌桿上設立之標誌屬清晰可見，並無任何遮蔽物遮
      蔽視線。另據受處分人提出之蒐證照片三顯示，現場機車
      兩段式待轉區之設立，亦屬清晰，並無難見之處。故受處
      分人辯稱：無法見及相關標誌云云，委不可採。
    2.受處分人雖再辯稱：前開設立於交岔路口正上方之標誌，
      不合「其他路口同設於燈光號誌、高度較低」云云，然本
      件「機車兩段式左轉」號誌與左方燈光號誌同高等情，已
      如前述（見受處分人提出之蒐證照片四），受處分人既得
      見及燈光號誌，就同高度之「機車兩段式左轉」號誌自無
      不見之理；況本件號誌設立情形，並無違反道路交通標誌
      標線號誌設置規則，且遍查前開設置規則，就交通號誌設
      置並無受處分人所稱之「需與燈光號誌同杆」之規定，受
      處分人自難以「受處分人自行」歸納之「習慣」指稱標誌
      設立不合其「習慣」，而有不妥。故受處分人此部分之辯
      稱，顯係矯飾之詞。
    3.況舉發現場之汀州路段為5 線車道，內側3 線車道地面設
      製有「禁行機車」標誌、標線等情明確，此有現場舉發照
      片在卷可稽；而按機器腳踏車行駛至交岔路口，其轉彎，
      應依標誌或標線之規定行駛；無標誌或標線者，內側車道
      設有禁行機車標誌或標線者，應依兩段方式進行左轉，不
      得由內側或其他車道左轉，道路交通安全規則道路交通安
      全規則第99條第2 項第1 款定有明文；是任何機車騎乘於
      汀州路欲左轉彎進入師大路，無論現場有無另行設置「機
      車兩段式左轉」標誌，依據現場內側車道設有禁止機車標
      誌、標線，均應為兩段式左轉，而受處分人為合法考領駕
      照之人，就上開道路交通安全規則之規定，有知悉之義務
      ，則無論受處分人是否得見現場另設之「機車兩段式左轉
      」標誌，亦均應知悉於上開汀州路、師大路路口進行左轉
      彎，應為兩段式左轉至明。受處分人辯稱：不知現場需兩
      段式左轉云云，顯不可採。
四、綜上所述，原處分機關依行為時之道路交通管理處罰條例第
    通管理處罰條例第48條第1 項第2 款、第63條第1 項第1 款
    規定，裁處受處分人罰鍰600 元，並記違規點數1 點，核無
    不合。本件聲明異議為無理由，應予駁回。
據上論斷，應依道路交通案件處理辦法第19條，裁定如主文。
中    華    民    國    98    年    2     月    27    日
                  交通法庭    法  官  郭惠玲
以上正本證明與原本無異。
如不服本裁定，應於裁定送達後5 日內向本院提出抗告狀。
                              書記官  江虹儀
中    華    民    國    98    年    2     月    27    日


司法院資訊處製作；財團法人民間司法改革基金會備份。
